【裁判字號】    96,上訴,3093
【裁判日期】    970311
【裁判案由】    公共危險
【裁判全文】
臺灣高等法院臺中分院刑事判決        96年度上訴字第3093號
上  訴  人
即  被  告  甲○○
選任辯護人  江錫麒  律師
上列上訴人因公共危險案件，不服臺灣苗栗地方法院96年度訴字
第513號中華民國96年10月31日第一審判決（起訴案號：臺灣苗
栗地方法院檢察署96年度偵字第2883號），提起上訴，本院判決
如下：
    主  文
上訴駁回。
    事  實
一、甲○○與丙○○2人係表兄弟，均同住苗栗縣大湖鄉義和村
    ，且均以駕駛營業用大貨車載運雞糞為業，嗣因甲○○前向
    他人借用堆放雞糞之空地，為地主出租予丙○○，甲○○因
    而心生不滿，明知車牌號碼TI-992號綠色三菱FUSO營業用大
    貨車係丙○○所有，平日均停放在苗栗縣大湖鄉縣
    約1公里處路旁即丙○○所有未登記門牌號碼之鐵皮屋工廠
    前，甲○○竟起報復之心，於民國（下同）96年5月14日凌
    晨2時30分許，明知丙○○所有上開車牌號碼TI-992號營業
    用大貨車停放處旁即為丙○○所有鐵皮屋工廠，附近不遠處
    亦有多戶住家，且苗55線縣道人、車往來頻繁，如放火燒燬
    車牌號碼TI-992號營業用大貨車，有可能波及該車附近之鐵
    皮屋工廠或附近住宅，並危及行經該地之人、車安全，竟基
    於放火燒燬丙○○所有上開營業大貨車之犯意，騎乘車牌號
    碼JN5-383號銀藍色機車至上開地點，於開啟丙○○所有停
    放在該處之車牌號碼TI-992號營業用大貨車車門後，以其所
    有沾有汽油之衛生紙引火點燃後丟入上開營業用大貨車內駕
    駛座，火勢即由該部營業大貨車之腳踏墊上開始燃燒，並危
    及人、車往來苗55線縣道之安全，火勢持續蔓延至大貨車駕
    駛座及副駕駛座，致生公共危險。甲○○見上開營業大貨車
    開始燃燒後，隨即關上車門並騎乘上開機車離去，適為騎乘
    機車欲前往苗栗縣大湖鄉網咖店玩線上遊戲而行經該地之乙○○發現，乙○○乃一路尾隨，確認甲○○騎乘之機車車牌
    號碼末3碼係383號，並發現甲○○將騎乘之機車熄火停放在
    南湖國中橋上，並坐在機車上抽煙看著橋下，乙○○乃不急
    不徐從旁經過，確認放火騎乘機車者乃甲○○後，始到丙○○住處告知其營業大貨車遭甲○○放火情事，丙○○獲悉趕
    赴現場後，該部大貨車已因駕駛座、引擎室燃燒結果，致駕
    駛座腳踏板、儀表板、車頂內裝部分均遭燒燬嚴重受損而無
    法修復，丙○○見狀後隨即報警處理。
二、案經丙○○訴由苗栗縣警察局大湖分局報請臺灣苗栗地方法
    院檢察署檢察官偵查起訴。
    理  由
一、訊據上訴人即被告（下稱被告）甲○○坦承其與告訴人丙○○係表兄弟，均同住苗栗縣大湖鄉義和村，且均以駕駛營業
    用大貨車載運雞糞為業，其明知車牌號碼TI-992號綠色三菱
    FUSO營業用大貨車係告訴人所有，平日均停放在苗栗縣大湖
    鄉縣約1公里處路旁即告訴人所有未登記門牌號碼
    之鐵皮屋工廠前；及告訴人上開營業大貨車於前開時間確有
    遭人放火，火勢從該部營業大貨車之腳踏墊上開始燃燒，並
    危及人、車往來苗55線縣道之安全，火勢持續蔓延至大貨車
    駕駛座及副駕駛座，致生公共危險；及嗣其曾騎乘JN5-383
    號銀藍色機車熄火停放在南湖國中橋上，並坐在機車上抽煙
    看著橋下，當時證人乙○○確有從其後面經過等事實不諱，
    惟矢口否認有放火燒燬告訴人所有營業用大貨車之犯行，辯
    稱：案發當晚伊係在家裡被太太責罵，怕三更半夜與她吵架
    會吵到鄰居，乃騎乘機車直接從家裡到南湖國中橋上，並坐
    在機車上抽煙，告訴人所有之上開營業大貨車並非伊所放火
    燒燬云云。經查：
（一）被告曾於96年5月14日凌晨2時30分許，騎乘車牌號碼JN5-
      383號機車，沿苗栗縣大湖鄉縣往南湖方向行駛
      ，途經苗栗縣大湖鄉縣約1公里處即告訴人停放
      其所有車牌號碼TI-992號營業用大貨車處，最後將機車騎
      乘至南湖國中橋上熄火停放，並坐在機車上抽煙等事實，
      業據被告於原審審理時自白不諱（見原審96年9月10日準
      備程序筆錄第4頁），核與證人乙○○於偵查中及原審審
      理時結證之情節相符（見偵查卷第26頁、第27頁，原審96
      年10月11日審判筆錄第3頁）。另證人乙○○於原審審理
      時復結證稱：伊案發當時騎乘機車行經苗栗縣大湖鄉縣欲前往大湖網咖店玩線上遊戲，在丙○○所有車牌
      號碼TI-992號營業用大貨車停放處前約80、90至100公尺
      ，看到有人將上揭大貨車車門關閉後騎乘機車離去，伊騎
      至大貨車停放處時發現車頭正在冒煙，旋即自後以時速10
      0或110公里追趕該機車，追至南湖集散場前面，看見被追
      之人騎乘機車車牌號碼末3碼是383號，追到南湖國中附近
      看到被告將其騎乘之車牌號碼JN5-383號機車熄火停放在
      南湖國中橋上，並坐在機車上抽煙看著橋下；在伊騎乘機
      車自後追趕被告之過程中，除被告騎乘之機車外，附近均
      沒有其他行人或車輛，且被告騎乘之機車均在伊視線範圍
      內等情（見原審96年10月11日審判筆錄第3頁、第4頁、第
      7頁、第10頁、第11頁、第13頁、第14頁），參以被告於
      警詢時對於苗栗縣警察局大湖分局南湖派出所員警調閱96
      年5月14日苗栗縣大湖鄉縣與台3線入口監視器畫
      面顯示：被告騎乘之車牌號碼JN5-383號機車經過苗55線
      縣道與臺3線入口時間係96年5月14日凌晨2時39分26秒，
      而乙○○騎乘之機車經過上開地點時間則係同日淩晨2時
      39分29秒，2車行經該地點僅相差3秒鐘等情，亦表示沒意
      見（見偵查卷第8頁），足見證人乙○○上揭證詞，應符
      事實，堪足採信。衡諸本件證人乙○○雖未親眼目賭被告
      於上揭時、地放火燒燬告訴人所有之大貨車，然依證人乙○○上揭證述，其既親眼看到係騎乘車牌號碼JN5-383號
      機車之人將告訴人所有之上揭營業大貨車車門關閉，且在
      車門關閉後大貨車車頭即開始冒煙，而其騎乘機車自後一
      路追趕關閉大貨車車門者，始發現騎乘車牌號碼JN5-38 3
      號機車之人係被告，且在追趕途中並未發現有其他行人或
      車輛等情以觀，堪認本件告訴人所有車牌號碼TI-992號營
      業用大貨車確係被告所放火燒燬無訛。
（二）再按刑法第173條第1項放火燒燬現有人所在之建築物罪，
      其所謂燒燬，係指火力燃燒，喪失物之效用而言，必須其
      物喪失主要效用，始得謂放火既遂（最高法院76年度台上
      字第8230號判決參照）。學說上就前述「燒燬」之論述，
      固有獨立燃燒說（即標的物脫離引火源後可獨立燃燒者，
      即為燒燬）、全部喪失效用說（即標的物已因燃燒結果，
      而全部喪失其效用者，為燒燬）、一部喪失效用說（即標
      的物之一部已喪失其效用者，為燒燬）及主要效用喪失說
      （即標的物之主要功用因燃燒結果，其主要功用已喪失其
      效用者，為燒燬）等，惟以前述最高法院76年台上字第82
      30號之判決意旨之主要效用喪失說為多數說。至刑法第17
      5條第1項所稱之「燒燬」，亦應同此解釋。查本件告訴人
      所有之車牌號碼TI-992號營業用大貨車，遭被告放火後，
      火勢即由該部大貨車車頭駕駛座腳踏墊上開始燃燒，火勢
      持續蔓延至大貨車駕駛座、副駕駛，致上揭大貨車駕駛座
      腳踏板、儀表板、車頂內裝部分均遭燒燬而無法修復，有
      上揭大貨車遭燒燬之照片9幀在卷可稽（見偵查卷第14頁
      至第16頁、第30頁），足見告訴人所有之上開營業用大貨
      車主要效用業已喪失，而達燒燬之程度乙節，應堪認定。
（三）末按刑法第175條第1項規定「放火燒燬前2條以外他人所
      有物罪」，固以致生公共危險即具體危險為犯罪構成要件
      之一，惟所謂公共危險，只須有發生實害之蓋然性為已足
      。此項蓋然性之有無，應由事實審法院基於經驗法則，而
      為客觀之判斷（最高法院88年臺上字第3281號判決參照）
      。查本件遭被告放火之上揭營業大貨車停放處旁即為告訴
      人所有鐵皮屋工廠，附近不遠處亦有多戶住家，且在苗55
      線縣道旁，人、車往來頻繁，有現場照片10幀附卷可參（
      見偵查卷第13頁、第18頁至第21頁）；另衡諸上揭營業大
      貨車平日即供使用，大貨車油箱內裝有汽油，若遇火源會
      瞬間起火，並引起汽車燃燒或爆炸，是被告在該處放火燒
      燬上開營業大貨車，倘未能及時撲救、控制火勢，實有可
      能延燒波及大貨車停放處之上揭鐵皮屋工廠或其他住宅，
      並危及苗55線縣道人、車往來之安全，是本件縱因證人乙○○及時發覺通知告訴人趕往現場滅火，始未釀生鉅災，
      然揆諸上揭說明，應認本件在客觀上具有危險性，已致生
      公共危險無疑。
（四）又本件雖因被告始終否認犯罪，以致無從從其供述中得知
      其犯罪之動機。但被告前曾因向他人借用堆放雞糞之空地
      ，嗣該地為地主出租予告訴人丙○○，被告因而心生不滿
      等情，已據證人即告訴人丙○○於偵查時證述在卷（見偵
      查卷第32頁），是此應即為被告放火燒燬告訴人上開營業
      大貨車之動機。
（五）綜上所述，足證被告上開所辯顯係飾卸之詞，不足採信，
      是罪證明確，其犯行堪以認定。至被告於本院審理時雖又
      請求傳喚證人乙○○，但該證人迭經本院合法傳喚而無正
      當理由不到庭，且該證人於偵查時及原審審理時已到庭具
      結作證，並接受交互詰問，且陳述明確，故並不影響本件
      事實之認定，併此敘明。
二、按被告以外之人於偵查中向檢察官所為之陳述，除顯有不可
    信之情況者外，得為證據，刑事訴訟法第159條之1第2項定
    有明文。所謂「顯有不可信性」、「相對特別可信性」與「
    絕對特別可信性」，係指陳述是否出於供述者之真意、有無
    違法取供情事之信用性而言，故應就偵查筆錄製作之原因、
    過程及其功能等加以觀察其信用性，據以判斷該傳聞證據是
    否有顯不可信之情況而例外具有證據能力。查證人乙○○於
    偵查中所為之陳述，係經檢察官傳喚到案說明，並經具結在
    案，由檢察官親自訊問，有其偵查時之訊問筆錄、證人結文
    等在卷足稽，就該偵查筆錄製作之原因、過程及其功能等觀
    之，該證人並無不能真實表意之情狀，更無被違法取供之情
    形，已足以擔保其陳述之真實性，是其於偵查中所為之上開
    陳述，核無「顯有不可信性」之情況，依上開規定，自得為
    證據。另被告以外之人於審判外向法官所為之陳述，得為證
    據，亦為同法第159條之1第1項所明定，本件證人乙○○於
    原審所為之上開陳述，係向法官所為之陳述，依上開規定，
    自得為證據。又被告以外之人於審判外之陳述，雖不符刑事
    訴訟法第159條之1至第159條之4之規定，而經當事人於審判
    程序同意作為證據，法院審酌該言詞陳述或書面陳述作成時
    之情況，認為適當者，亦得為證據。當事人、代理人或辯護
    人於法院調查證據時，知有第159條第1項不得為證據之情形
    ，而未於言詞辯論終結前聲明異議者，視為有前項之同意，
    刑事訴訟法第159條之5第1項、第2項定有明文。立法意旨在
    於傳聞證據未經當事人之反對詰問予以核實，原則上先予排
    除，惟若當事人已放棄詰問或未聲明異議，基於證據資料愈
    豐富，愈有助於真實發現之理念，且強化言詞辯論主義，法
    院自可承認該傳聞證據例外擁有證據能力。查被告及其選任
    辯護人對於證人即告訴人丙○○於偵查時所為上開陳述之證
    據能力，並未於言詞辯論終結前聲明異議，依刑事訴訟法第
    159條之5第2項之規定，視為同意作為證據，且本院審酌該
    證人係於案發後不久所為之陳述，記憶猶新，又非在非自由
    意志之情況下所為之陳述，所陳自較符事實，認該言詞陳述
    適當，依刑事訴訟法第159條之5第1項之規定，自亦得為證
    據。均附此說明。
三、核被告所為，係犯刑法第175條第1項之放火燒燬他人所有營
    業用大貨車罪。公訴人原起訴雖認被告係犯刑法第354條之
    毀損他人物品罪，但蒞庭檢察官於原審審理時已當庭請求變
    更起訴法條為刑法第175條第1項之放火燒燬他人所有營業用
    大貨車罪（見原審96年度易字第639號刑事卷第17頁），是
    本院即毋庸再予以變更起訴法條，附此敘明。原審調查後，
    適用刑法第175條第1項、第38條第1項第2款，並審酌被告素
    行尚佳，並無犯罪前科（有臺灣高等法院被告前案紀錄表在
    卷可憑），惟被告僅因細故即放火燒燬告訴人所有之營業用
    大貨車，犯罪情節非輕，且侵害告訴人之財產權益及影響公
    共安全甚鉅，及被告犯後迄今仍飾詞否認犯行，且尚未與告
    訴人達成和解等一切情狀，量處被告有期徒刑1年6月，以示
    懲儆。又被告持供引火點燃燒燬告訴人所有營業用大貨車之
    工具為沾有汽油之衛生紙1張（見偵查卷第16頁下方之照片
    ），雖未扣案，但該沾有汽油之衛生紙1張既屬本件被告持
    供引火點燃燒燬營業用大貨車之工具，即足推斷認係被告所
    有供犯罪所用之物，且並不能證明已滅失，故併依刑法第38
    條第1項第2款之規定宣告沒收，認事用法核無違誤，量刑亦
    妥適。被告上訴意旨仍執前詞否認犯罪，並無理由，應予駁
    回。
四、據上論結，應依刑事訴訟法第368條，判決如主文。
本案經檢察官丁○○到庭執行職務。
中    華    民    國    97    年     3    月    11    日
            刑事第八庭  審判長法  官  羅  得  村
                              法  官  吳  進  發
                              法  官  劉  榮  服
上列正本證明與原本無異。
如不服本判決應於收受送達後十日內向本院提出上訴書狀，其未
敘述上訴之理由者並得於提起上訴後十日內向本院補提理由書（
均須按他造當事人之人數附繕本）。
                              書記官  周  巧  屏
中    華    民    國    97    年     3    月    11    日
附錄本案論罪科刑法條全文：
刑法第175條第1項：
放火燒燬前2條以外之他人所有物，至生公共危險者，處1年以上
7年以下有期徒刑。


司法院資訊處製作；財團法人民間司法改革基金會備份。
